臺灣高雄地方法院刑事判決　　　　　　 100年度交易字第57號
公　訴　人　臺灣高雄地方法院檢察署檢察官
被　　　告　洪清發
選任辯護人　莊美玲律師
上列被告因過失傷害案件，經檢察官聲請以簡易判決處刑（99年
度偵字第19570 號），本院認為不宜以簡易判決處刑，改依通常
程序審理，判決如下：
    主  文
洪清發犯業務過失傷害致人重傷罪，處有期徒刑拾月。
    事  實
一、洪清發係受僱於達興交通股份有限公司之聯結車司機，為從
    事駕駛業務之人，於民國99年4 月10日上午11時50分許，駕
    駛車牌號碼IZ-712號聯結車，沿高雄市前鎮區○○○路由南
    往北方向行駛，途經中山四路與鎮海路口時，因見聯結車無
    法通行前方高架陸橋，明知駕駛車輛應注意車前狀況及兩車
    併行之間隔，並隨時採取必要之安全措施，而依當時狀況並
    無不能注意之情事，竟疏未注意及此，貿然向右偏駛而貼近
    與其同向由黃齡萱所騎乘後載蔡亞莉之車牌號碼158-EUD 號
    普通重型機車，其所駕駛之聯結車右側後方車輪因而擦撞黃
    齡萱所騎乘之機車，致黃齡萱、蔡亞莉人車倒地，使黃齡萱
    受有左臉、左手、左足挫傷之傷害；蔡亞莉則因遭被告所駕
    駛之連結車右側後方車輪輾過，而受有右下肢嚴重壓砸傷併
    開放性骨折經膝下截肢、缺血性休克、第2 、3 腰椎骨折合
    併腰部脊椎受損雙下肢癱瘓、身體多處擦傷、頭部挫傷之重
    傷害。洪清發於肇事後停留在現場，且於警員據報趕赴現場
    處理時，向據報前來尚不知肇事者為何人之員警坦承肇事，
    並自願接受裁判。
二、案經黃齡萱、蔡亞莉訴由高雄市政府警察局前鎮分局報告臺
    灣高雄地方法院檢察署檢察官偵查起訴。
    理  由
壹、程序部分：
一、按被告以外之人於審判外之言詞或書面陳述，除法律有規定
    者外，不得作為證據，刑事訴訟法第159 條第1 項定有明文
    。查證人即告訴人黃齡萱、蔡亞莉於警詢中證詞之證據能力
    ，業經辯護人於本院100 年8 月25日準備期日聲明異議（見
    本院交易卷第64頁），並查無合於刑事訴訟法第159  條之1
    至159 條之4 所定傳聞證據得為證據之例外情形，是依刑事
    訴訟法第159 條第1 項之規定，應認證人黃齡萱、蔡亞莉於
    警詢中之證述並無證據能力。
二、次按法院或檢察官得囑託醫院、學校或其他相當之機關、團
    體為鑑定，或審查他人之鑑定，並準用第203 條至第206 條
    之1 規定，刑事訴訟法第208 條第1 項定有明定。本件卷附
    之高雄市政府交通局行車事故鑑定委員會99年9 月2 日高市
    車鑑字第0990003604號函所附鑑定意見書，及高雄市政府99
    年12月10日高市府交三字第0990074626號函所附高雄市車輛
    行車事故覆議鑑定委員會鑑定覆議意見書（見偵卷第27頁及
    第41頁），雖為被告以外之人於審判外之書面陳述，然均係
    檢察官囑託上開機關所為鑑定，揆諸前揭說明，自屬「法律
    規定」得為證據者，有證據能力。
三、又按被告以外之人於審判外之陳述雖不符刑事訴訟法第159
    條之1 至之4 等4 條之規定，而經當事人於審判程序同意作
    為證據，法院審酌該言詞陳述或書面陳述作成時之情況，認
    為適當者，亦得為證據；當事人、代理人或辯護人於法院調
    查證據時，知有前項不得為證據之情形，而未於言詞辯論終
    結前聲明異議者，視為有前項之同意，刑事訴訟法第159 條
    之5 定有明文。本判決如後所引用被告以外之人於審判外所
    為之陳述，雖屬傳聞證據，且無刑事訴訟法第159 條之1 至
    之4 等4 條規定情形，然檢察官、被告均已知悉上開陳述屬
    傳聞證據，而於本院準備程序中表示不爭執（見本院審交易
    卷第24頁、本院交易卷第64頁），且於本院言詞辯論終結前
    均未聲明異議，本院審酌上開證據於作成時並無任何不適當
    之情況，認以之作為本案之證據，應屬適當，依刑事訴訟法
    第159 條之5 規定，應有證據能力。
貳、實體部分：
一、被告洪清發固坦承於上開時間、地點，駕駛前揭之聯結車與
    告訴人黃齡萱騎乘並搭載蔡亞莉之重型機車發生車禍，惟矢
    口否認有何過失傷害致人重傷之犯行，辯稱：伊駕駛聯結車
    直行於快車道內，是告訴人黃齡萱騎乘機車，超出慢車道進
    入快車道來撞伊的後車輪，係告訴人黃齡萱之過失，伊不可
    能用後車輪去撞機車，對於車禍之發生伊無從注意，故無過
    失可言云云；辯護人則以：從現場散落物及血跡之位置在快
    車道，可證是告訴人黃齡萱侵入被告快車道，且未保持安全
    間隔而肇事，有事後黃齡萱與蔡亞莉之臉書紀錄可稽，又黃
    齡萱取得駕照至案發僅7 個月，明顯駕駛經驗不足，且事發
    地點右側並無道路可供右轉，被告並無靠右行駛之動機，再
    者，如係被告主動撞擊告訴人騎乘之機車，則該機車後方結
    構豈能保持完好，另目擊證人鄭智茂亦證稱，先看到聯結車
    等語，亦可證聯結車在前，機車在後，自不可能是聯結車自
    後方或偏右行駛擦撞機車云云，為被告置辯。
二、經查：
（一）被告於上開時間、地點，駕駛前揭之聯結車，右側後方輪
      胎與告訴人黃齡萱所騎乘後載蔡亞莉之車牌號碼158-EUD
      號普通重型機車發生擦撞，告訴人黃齡萱、蔡亞莉因此人
      車倒地，黃齡萱受有左臉、左手、左足挫傷之傷害；蔡亞
      莉則因遭聯結車右側後方車輪輾過，而受有右下肢嚴重壓
      砸傷併開放性骨折經膝下截肢、缺血性休克、第2 、3 腰
      椎骨折合併腰部脊椎受損雙下肢癱瘓、身體多處擦傷、頭
      部挫傷之重傷害；另告訴人黃齡萱騎乘之重型機車，車尾
      燈破裂、置物箱內物品散落、車身左側有擦痕、左側後視
      鏡斷落，被告駕駛之聯結車則右側後輪有擦痕，聯結車於
      事故發生後繼續往前而移動位置等情，有邱外科醫院99年
      4 月14日之黃齡萱診斷證明書、高雄醫學大學附設中和紀
      念醫院99年4 月17日、99年6 月3 日之蔡亞莉診斷證明書
      、交通事故調查報告表（一）（二）、訪談紀錄表、交通
      事故現場圖、現場及聯結車、機車受損照片等在卷可稽（
      見警卷第11頁至第35頁，偵卷第10頁），且為兩造所不爭
      執，此部分之事實，應堪認定。
（二）告訴人黃齡萱於100 年5 月30日本院訊問時表示：當時伊
      機車的車速約3 、40公里，當時車流蠻大的，機車道上也
      有很多車，所以沒有辦法騎太快等語（見本院交簡卷第54
      頁至第55頁），另於100 年11月2 日本院審理時表示：同
      行的機車滿多的，伊還沒到路口時，燈號就轉綠燈了，所
      以伊沒有等紅燈，但有減速，當時前面有機車，所以沒有
      辦法超車等語（見本院交易卷第143 頁至第144 頁），核
      與證人即現場目擊者鄭智茂於本院審理時證稱：當時所有
      機車才剛起步，撞到的當時，周遭很多機車等語（見本院
      交易卷第133 頁至第134 頁），所述情節相符，是告訴人
      黃齡萱所述當時車速並不快，約3 、40公里乙情足堪採信
      。而被告則於本院審理時自承：當時時速50公里，綠燈直
      行，因規定時速60公里，所以有稍微減速，通常通過路口
      就要減速，看有沒有突發狀況，就在規定時速下行駛等語
      （見本院交易卷第141 頁至第142 頁），證人鄭智茂亦證
      稱：聯結車當時是綠燈直行，因為伊是燈號轉綠燈時，眼
      睛才聚焦於該路口方向等語（見本院交易卷第128 頁），
      足認被告當時駕駛聯結車經過系爭路口時，係綠燈而無停
      等紅燈之事實，則既然當時路口之速限為60公里，被告時
      速如未超過60公里，自無必要減速，且事發地點雖為路口
      ，但該路段為T 字形路口，僅道路左側連接鎮海路，被告
      駕駛之右側車道，右方並無道路，並無車輛會自右側進入
      路口，被告既係綠燈直行於快車道上，自係依速限行駛而
      不會有大幅減速之可能，可知被告當時之車速應在規定之
      速限60公里至其所自承之50公里之間，既被告所駕駛之聯
      結車，於經過該路口時，並未停等紅燈，又以50公里之速
      度行駛，而告訴人黃齡萱之車速僅3 、40公里，則告訴人
      黃齡萱殊無可能以較慢之車速，從後方追上被告所駕駛之
      聯結車，而與聯結車後方輪胎擦撞，且告訴人黃齡萱到達
      系爭路口時，燈號正巧轉為綠燈，而被告到達時，卻係綠
      燈直行，時間上亦可推知告訴人黃齡萱應先到達系爭路口
      ，而被告係稍後才以較快的速度駛至，故被告當時係駕駛
      聯結車，以較快之車速超越車速較慢之告訴人黃齡萱所騎
      乘之機車乙情，洵堪認定。
（三）另告訴人黃齡萱於本院審理時結證：被告是從伊的後方過
      來跟伊的機車擦撞的，機車的後面被擦撞，感覺被告從後
      方過來，一直跟伊的機車摩擦，開始摩擦以後，伊和蔡亞
      莉都知道，都有尖叫，當時車身不穩，與被告的車子黏在
      一起，因為該聯結車就在伊身邊，所以知道是聯結車擦到
      伊的機車，車禍前有聽到聯結車的聲音，然後很快就和伊
      發生擦撞，當時快到高架橋，離高架橋距離很近，被告從
      左後方來，就一直擦撞，依照這樣的擦撞就是要右轉，因
      為大車不能上高架橋，如果被告沒有右轉就不能走下面的
      路，被告的聯結車不能上高架橋，所以要慢慢的右移，走
      高架橋的旁邊等語（見本院交易卷第71頁至第80頁），與
      目擊證人鄭智茂於本院審理時證稱：當時中山路是綠燈，
      所有的機車從停止線騎出來到路口的一半左右，拖板車好
      像要往橋下，所以靠右行駛，到路口時，伊看到拖板車的
      右後輪擦撞到機車，拖板車的右後輪擦撞到機車的車尾，
      還未發生車禍時，伊的視線就已經朝這個方向看了，所以
      伊是直接目擊到車禍撞擊的狀況，伊記得其中一個人的腳
      被輪子捲進去，而該人與機車駕駛人摔倒的位置有點距離
      ，因為聯結車的行駛方向是要往橋下走，當時伊有注意到
      聯結車往右偏，且聯結車在發生撞擊以後，他的方向一樣
      是往橋下走，聯結車在發生撞擊後沒有馬上停下來，機車
      倒地的位置差不多就在伊站立的前面，因為當時伊站在旁
      邊看，所以員警主動請伊作訪查紀錄表，伊看到聯結車的
      車頭是往右前方偏，聯結車是往前開，但是方向往右前方
      移動，伊感覺聯結車有往右行駛，伊當時就站在旁邊，而
      且被告撞到機車後，沒有馬上停下來，還繼續往前行駛，
      這個在照片上看不出來，伊是先看到聯結車，機車是在從
      機車車道騎出來後才注意到等語（見本院交易卷第126 頁
      至第136 頁），所述情節互核相符，且依現場照片所示，
      被告所駕駛之聯結車，其停放位置確實較偏右，而緊鄰機
      車道之雙白線，道路前方又確實有禁止聯結車行駛之高架
      橋（見警卷第23頁至第26頁），審酌本案目擊證人與兩造
      均無任何利害關係，應無在本院做不實陳述之動機，且證
      人僅當天在場目擊車禍發生，事後並未接受警檢調查，應
      不知告訴人蔡亞莉右下肢膝下部位截肢之事實，然其對於
      告訴人蔡亞莉腳被輪子捲進去之事實卻能證述明確，可見
      其對於事情之經過應確實全程親眼目睹，又證人表示於尚
      未發生車禍前即先注意到聯結車，但對於機車則未注意，
      亦可認其應已確實先目睹聯結車右偏行駛，再與告訴人黃
      齡萱所騎乘之機車發生擦撞，是綜合前開所述，被告係以
      較快之車速自告訴人左後方駛來，並因車輛往右偏駛而與
      告訴人騎乘之機車發生擦撞等情，應可確定。
（四）按汽車行駛時，駕駛人應注意車前狀況及兩車併行之間隔
      ，並隨時採取必要之安全措施，道路交通安全規則第94條
      第3 項定有明文。查被告合法考領職業聯結車駕照，有電
      子閘門證號查詢汽車駕駛人1 份附卷可參（本院交易卷第
      150 頁），自應對於上開交通安全規則知之甚稔，亦為其
      行車駕駛時應注意之事項，且肇事當時天候晴、日間自然
      光線、市區道路○○路面乾燥無缺陷、無障礙物，視距良
      好等情，有高雄市政府前鎮○○○道路交通事故現場圖、
      道路交通事故調查報告表（一）各1 份存卷可考（見警卷
      第11頁、第12頁），足徵依當時狀況，被告客觀上並無不
      能注意之情狀，竟疏未注意，行駛至本案事故之路口時，
      未注意前方右側有告訴人黃齡萱騎乘之機車，且未保持必
      要之安全距離，即於車頭駛過告訴人黃齡萱騎乘之機車後
      ，貿然向右偏駛，致其所駕駛之聯結車右後車輪擦撞告訴
      人黃齡萱騎乘之機車後側，進而發生本案之車禍事故，其
      確有過失乙節，應堪認定。
（五）被告雖辯稱：係告訴人黃齡萱騎機車來撞伊之後車輪云云
      ，然查，被告當時係從告訴人黃齡萱之左後側行駛而來，
      業如前述，而告訴人與被告發生擦撞之原因，亦經本院前
      開認定係因被告未注意兩車併行之間隔，貿然向右偏使所
      致，被告空言辯稱係告訴人黃齡萱主動來撞伊云云，顯係
      事後卸責之詞，殊無足採。另被告辯稱，如係其擦撞告訴
      人，應係車頭擦撞，而無法以後輪擦撞告訴人云云，亦缺
      乏根據，按車子行進時，車身會隨車頭方向而偏移，乃至
      明之理，被告所駕駛之聯結車雖已超越告訴人之機車，然
      被告如車頭向右偏移，則車身自然亦隨之右移，自能因此
      以後輪擦撞告訴人之機車後側，是被告此部分所辯，亦不
      足採。且高雄市政府交通局行車事故鑑定委員會鑑定意見
      書，及高雄市政府車輛行車事故覆議鑑定委員會鑑定覆議
      意見書（見偵卷第27頁及第41頁），亦認告訴人黃齡萱駕
      駛重機車，無肇事原因，益徵被告辯稱係告訴人黃齡萱主
      動撞伊乙節，無可採信。
（六）另辯護人雖以前詞為被告置辯，然告訴人黃齡萱所騎乘之
      機車，係後方遭被告擦撞，則機車椅墊與機車後側車身之
      卡榫，自有可能因擦撞或於車輛倒地時，因撞擊地面或遭
      連結車輪胎輾過而破裂，置物箱內之物品則可能因物理慣
      性之關係而向外掉落於快車道上，且告訴人黃齡萱及蔡亞
      莉遭撞擊後人車倒地，其2 人位置亦可能因行進慣性而有
      所移動，血跡自可能亦有飛濺之情形，且證人鄭智茂亦曾
      證稱：該人與機車駕駛人摔倒的位置有點距離等語，故實
      難以物品散落及血跡之位置認定兩車擦撞之實際地點。另
      案發現場地面上雖留有擦痕（見警卷第26頁現場照片），
      然該擦痕係於行人穿越道斑馬線後才出現，而據告訴人黃
      齡萱前所述，機車被聯結車擦撞後，有黏在一起等語，亦
      可知機車並非遭擦撞時隨即倒地，因此亦難以地面上之刮
      痕認定兩車擦撞之位置。又肇事路口係T 字型路口，右側
      雖無道路可右轉，然道路前方卻有一禁止聯結車行駛之高
      架橋，被告實有可能因欲行駛高架橋旁之平面道路而將車
      輛右偏行駛，且證人鄭智茂亦稱，被告車頭係往右偏等語
      ，亦未表示被告有右轉之情形，故辯護人辯稱被告無靠右
      行駛之動機云云，並不足採。另告訴人黃齡萱雖於臉書記
      錄上提到「希望官司順利，知道該怎麼做」等語（見本院
      交易卷第101 頁），然此頂多僅能證明黃齡萱希望官司能
      夠順利，告訴人蔡亞莉能獲得理賠，尚難認黃齡萱即有因
      此作偽證之情事，況且告訴人黃齡萱所證之詞，經核與證
      人鄭智茂所述及現場事證相符，自難認告訴人黃齡萱所述
      有何不可採信之處。又被告所駕駛之聯結車固然大型，然
      被告所駕駛之聯結車，係後輪擦撞告訴人之機車，輪胎之
      材質本不如車體堅硬，且依照片所示（見警卷第29頁至第
      32 頁 ），係輪胎之側面發生擦撞，而非直接以整個輪胎
      正面迎撞告訴人之機車，因此機車僅出現後側上方車體破
      損之情形，並非不可能，且參酌告訴人機車前方左側（見
      警卷第34頁照片），僅呈現部分之擦痕，車燈及前方側板
      、腳踏處均完整無缺，較機車後方損壞情形明顯輕微，益
      徵機車應係遭聯結車自後擦撞無訛。末查，證人雖表示，
      先看到聯結車，才看到機車等語，然證人亦稱係綠燈後才
      注意路口，到路口時，看到聯結車的右後輪擦撞倒機車等
      語，可知證人僅注意路口的情形，而未注意尚未行駛至路
      口之車道內車輛，而兩車發生擦撞之時點，又係聯結車行
      駛至路口處，而該時聯結車已經超越機車而行駛在前，況
      適時該路口機車眾多，倘非遇見熟識之騎士，一般人自不
      可能於機車通過即行注意及之，反觀聯結車，因車體大容
      易引起一般人注意，則證人鄭智茂適立於該處，僅生注意
      到聯結車，而未注意看到告訴人黃齡萱所騎乘之機車，直
      到機車遭擦撞時才注意到，亦與常情無違，應可採信，自
      難以證人先注意到聯結車，即認告訴人係從後擦撞在前之
      聯結車，從而，辯護人上開所執之詞，均無所憑，難為任
      何有利被告之認定。
（七）綜上所述，被告駕駛聯結車，行經中山四路與鎮海路口時
      ，貿然向右偏駛而貼近與其同向由告訴人黃齡萱所騎乘後
      載蔡亞莉之普通重型機車，其所駕駛之聯結車右側後方車
      輪因而擦撞黃齡萱所騎乘之機車，應有過失，且告訴人黃
      齡萱與蔡亞莉因本件車禍分別受有上開之普通傷害及重傷
      害結果，該重傷害結果與被告之駕駛行為間亦有相當因果
      關係，是被告過失傷害告訴人致重傷之犯行，事證明確，
      堪予認定，應依法論科。
三、被告案發時以駕駛聯結車為業，為從事駕駛業務之人，是核
    被告所為，係犯刑法第284 條第2 項前段之業務過失傷害罪
    及同條第2 項後段之業務過失傷害致人重傷罪。被告以一過
    失行為犯上開2 罪，為想像競合犯，應依刑法第55條規定，
    從一重以業務過失傷害致人重傷罪處斷。被告肇事後，於前
    來處理之警員尚不知何人犯罪前，主動坦承其為肇事者，有
    高雄市○○○○○道路交通事故肇事人自首情形紀錄表1 份
    在卷可憑（見警卷第10頁），堪認符合自首之要件，爰依刑
    法第62條前段規定，減輕其刑。爰審酌被告駕駛聯結車輛，
    車型體積龐大，本應特別注意路上其他人車之安全，竟疏未
    注意保持安全間隔，貿然偏右行駛，嚴重侵害道路交通之往
    來安全，並因而肇致本件車禍發生，而其擦撞被害機車後，
    亦未即時停下車，直至他車趕向前告知後始停車，而未保持
    現場等情，且其使未滿20歲正值青少之告訴人蔡亞莉，因本
    件車禍受有前述之重傷害下肢癱瘓，且右下肢並膝下截肢，
    終身行動不便而無法彌補，事後猶飾詞狡辯，一再推諉為另
    一告訴人黃齡萱之過失所造成，未有任何過失之語，態度顯
    然不佳，並無悔意，且未與告訴人達成和解，並參考被告之
    素行、教育程度國小畢業、目前職業、收入等一切情狀，量
    處如主文所示之刑，以資懲儆。
據上論斷，應依刑事訴訟法第299 條第1 項前段，刑法第284 條
第2 項前段、後段、第55條、第62條前段，刑法施行法第1 條之
1 ，判決如主文。
本案經檢察官顏漢文到庭執行職務。
中    華    民    國    100    年    11   月    23    日
                  刑事第十四庭  審判長法  官  陳銘珠
                                      法  官  謝琬萍
                                      法  官  黃政忠
以上正本證明與原本無異。
如不服本判決應於收受送達後10日內向本院提出上訴書狀，並應
敘述具體理由；如未敘述上訴理由者，應於上訴期間屆滿後20日
內向本院補提理由書（均須按他造當事人之人數附繕本）「切勿
逕送上級法院」。
中    華    民    國   100    年    11    月    23    日
                                      書記官  武凱葳
附錄本判決論罪科刑法條：
中華民國刑法第284條
（過失傷害罪）
因過失傷害人者，處6 月以下有期徒刑、拘役或5 百元以下罰金
，致重傷者，處1 年以下有期徒刑、拘役或5 百元以下罰金。
從事業務之人，因業務上之過失傷害人者，處1 年以下有期徒刑
、拘役或1 千元以下罰金，致重傷者，處3 年以下有期徒刑、拘
役或2 千元以下罰金。